臺灣彰化地方法院刑事判決
                           111年度金訴字第6號
公  訴  人  臺灣彰化地方檢察署檢察官
被      告  鄭茹容



上列被告因違反洗錢防制法等案件，經檢察官提起公訴（110年
度偵字第10720號），本院判決如下：
    主    文
鄭茹容幫助犯洗錢防制法第十四條第一項之洗錢罪，處有期徒刑
貳月，併科罰金新臺幣貳萬元，罰金如易服勞役，以新臺幣壹仟
元折算壹日。緩刑貳年，緩刑期內付保護管束，並應於緩刑期間
內，參加受理執行之檢察署指定之法治教育課程壹場次及向檢察
官指定之政府機關、政府機構、行政法人、社區或其他符合公益
目的之機構或團體提供陸拾小時之義務勞務。 
    犯罪事實
鄭茹容依日常生活見聞及社會經驗，預見將金融帳戶交給陌生人
使用，經常淪為詐欺、洗錢等財產犯罪工具，其於民國110年4月
初某日，循臉書刊登應徵工作廣告，使用通訊軟體LINE與對方不
詳真實姓名年籍之人聯繫後，獲悉如提供銀行帳戶給對方使用，
每本帳戶每期可得新臺幣(下同)5,000元，每5日為1期，每月可
獲得25,000元之報酬後，竟基於縱有人持其金融帳戶實行詐欺犯
罪、作為掩飾及隱匿詐欺等特定犯罪所得來源、去向及所在而為
洗錢，均不違背其本意之幫助詐欺取財及幫助洗錢之不確定故意
，於110年4月24日某時，在彰化縣○○市○○路0段000號之統一超商
締寶門市內，依對方指示，將其申辦之國泰世華商業銀行股份有
限公司（下稱國泰商銀）帳戶（帳號:000-000000000000，下稱
本件帳戶）之存摺、提款卡（依對方指示更改密碼為778899）（
下統稱帳戶資料），寄予對方收受。嗣不詳詐欺正犯取得其本件
帳戶資料後，即基於意圖為自己不法所有之詐欺取財及洗錢犯意
，於110年4月30日18時23分許，假冒「豐年農場」客服人員及銀
行人員，致電向陳怡芳佯稱其購物訂單有誤，需依指示操作匯款
以解除設定云云，致陳怡芳誤信為真，陷於錯誤，而依指示接續
於110年4月30日21時35分許、21時39分許、22時4分許，以網路
銀行各轉帳5萬元、10萬元、5萬元（共20萬元）至鄭茹容本件帳
戶後，旋遭不詳詐欺正犯提領。
    理    由
甲、證據能力部分：
    本判決下列所引用以認定被告犯罪事實之供述及非供述證據
    ，被告或同意證據能力（本院卷第35頁），或未於言詞辯論
    終結前聲明異議，復查無不法取得之違法情事，並為證明犯
    罪事實存否所必要，及經本院踐行合法調查證據程序，是認
    均具有證據能力。
乙、認定犯罪事實所憑之證據及理由： 
一、訊據被告固承認於前揭時、地，循前述廣告，與不詳真實姓
    名年籍之對方聯繫，約定以前述報酬，而將其申設之本件帳
    戶資料寄交給對方，且不爭執前述告訴人陳怡芳之受騙經過
    及匯款並遭提領等事實，然矢口否認涉有幫助詐欺、幫助洗
    錢之犯行，辯稱：我聯繫對方要應徵組裝玩具工作時，對方
    說這個工作沒有了，說註冊帳戶就是交付帳戶給對方，就可
    以拿到錢，我也是被騙的云云。經查：
（一）本件帳戶係被告申設；及告訴人陳怡芳前揭受詐騙而依指
      示匯款前揭金額至被告本件帳戶後，遭不詳詐欺正犯提領
      等事實，為被告所不爭執，並經證人即陳怡芳於警詢指述
      綦詳，且有國泰商銀存匯作業管理部110年5月26日國世存
      匯作業字第1100085045號函及所附之本件帳戶客戶基本資
      料、歷史交易明細、匯款明細、手機通聯及轉帳通知擷圖
      （偵卷第17至29、61至65頁）在卷可參，堪認不詳詐欺正
      犯確於前揭時間，利用被告申設之本件帳戶作為詐欺取財
      及洗錢之人頭帳戶，以前揭方式，對告訴人陳怡芳為詐欺
      取財犯行及提領贓款洗錢得逞，被告提供本件帳戶客觀上
      已幫助詐欺正犯詐騙告訴人、及幫助掩飾、隱匿不詳詐欺
      正犯實施該詐欺犯罪所獲取之犯罪所得的來源、去向及所
      在。
（二）被告雖以前揭情詞置辯。惟查：
　 1.刑法上之故意，分為直接故意（確定故意）與間接故意  
     （不確定故意）。行為人對於構成犯罪之事實，明知並有
     意使其發生者為直接故意。行為人對於構成犯罪之事實，
     預見其發生而其發生並不違背其本意者為間接故意；而間
     接故意與有認識的過失之區別，在於二者對構成犯罪之事
     實雖均預見其能發生，但前者對其發生並不違背其本意，
     後者則確信其不發生。而幫助犯之成立，以行為人主觀上
     認識被幫助者正欲從事犯罪或係正在從事犯罪，且該犯罪
     有既遂之可能，而其行為足以幫助他人實現構成要件者，
     即具有幫助故意，並不以行為人確知被幫助者係犯何罪名
     為必要。又現今社會詐騙案件頻傳，近來利用人頭帳戶遂
     行詐騙及洗錢，防止遭追查詐騙金流、查緝究責之事屢見
     不鮮，詐騙份子以購物付款方式設定錯誤、中獎、退稅、
     家人遭擄、佯以邀約投資、信用卡帳款對帳、提款卡密碼
     外洩、疑似遭人盜領存款等事由，詐騙被害人匯款，使被
     害人誤信為真而依指示匯款至人頭帳戶後，詐騙份子隨即
     予以提領，使檢警無法透過帳戶金流查緝詐欺正犯之詐騙
     手法，層出不窮，且經政府多方宣導，並經媒體反覆傳播
     ，該等詐騙多數均是利用第三人帳戶為人頭帳戶，作為詐
     欺取財所得財物匯入、取款以逃避檢警追溯查緝之用之犯
     罪工具，而金融帳戶，關乎個人財產權益之保障，衡情一
     般人應有妥善保管存摺、提款卡及其密碼、印章，以防被
     他人冒用、盜領或作詐騙使用之認識，難認有何理由得自
     由流通使用；縱有特殊情形需將存摺、提款卡、密碼等交
     付、告知他人，亦當與該等他人具相當信任關係，並深入
     瞭解用途始會提供使用，方符一般人之日常生活經驗。且
     金融帳戶為個人理財工具，一人同時開立多家金融機關帳
     戶輒屬常見，開立亦無特殊限制及困難，至於有需求金融
     帳戶者，不自行向金融機關申請開立，反而向他人購買或
     借取供己使用，審諸前述現今之詐騙案件，多係詐欺犯以
     網路、電話、簡訊詐欺被害人匯款轉帳至人頭帳戶之情形
     ，業屬社會所共聞共知之經驗，故任意交付帳戶予陌生他
     人，他人用以從事財產犯罪，除行為人本身智識極端低落
     ，或交付對象是至親、伴侶等具相當信賴關係者外，很難
     說不知此舉可能助長他人犯罪。　　 
   2.查被告寄交帳戶時已18歲，就讀大學夜校（此經其供述在
     卷），為智識正常之人，自承具社會工作經驗，不認識對
     方，不知對方身分、所屬公司、處所及拿取其帳戶用途，
     這些對方都沒告知，其也沒有問（偵卷第78頁、本院卷第6
     5頁），足認被告交付本件帳戶資料時，顯知悉對方係陌生
     人，無從擔保、管理及控制對方必須合法使用其本件帳戶
     ，一旦對方在網路上失去聯繫，被告實無從找人負責，然
     即使如此，被告仍毫不過問對方任何資料，亦不過問對方
     要其帳戶之用途為何，可見交出帳戶之態度極其隨便。被
     告於本院自承其知道無正當理由徵求他人帳戶者，極易利
     用作為財產犯罪及掩飾、隱匿詐欺犯罪所得之用（本院卷
     第62至63頁）；於偵訊供稱：（問：你認為哪種公司要對
     外、大量租用帳戶？）詐騙集團。（問：帳戶交給不知道
     是誰的人，會不會遭不法使用？）會。（問：把帳戶交給
     別人是1份工作？）不是等語（偵卷第79至80頁），且依其
     工作經驗，亦深知需付出相當之勞力，始能獲得相對之報
     酬，惟其僅交出帳戶，毋庸提供任何勞務，每5天就可獲取
     5千元、每月2萬5千元等非低微之報酬，其間所存在之風險
     ，被告豈能未予存疑。詎其竟不管對方是誰，也絲毫不問
     明對方要其帳戶之用途，即輕易將其本件帳戶等同出售、
     出租交給毫無信賴關係之陌生人任意使用，自可預見其帳
     戶可能被利用以詐欺犯罪作為洗錢之用，卻仍交出而予以
     容任，堪予認定。其雖於事後之110年5月11日曾至彰化縣
     警察局彰化分局大竹派出所報案聲稱遭騙帳戶，有該派出
     所受理案件證明單在卷可證（偵卷第81頁），然據其警詢
     所述交出帳戶後2、3天就因無法開啟帳戶網路銀行，而察
     覺有異（偵卷第12頁），惟卻未立即前往掛失或報警，以
     防免犯罪發生，乃經過約半個月之久才報案，當時其本件
     帳戶早遭詐欺正犯使用為詐欺及提領贓款之洗錢犯行，告
     訴人更在110年5月1日就已前往報案，實難認被告有積極防
     免犯罪發生而為其有利認定。
二、據上，被告空言否認犯罪，不足採信。其於交付本件帳戶資
    料前，顯已明確認識預知到一旦交出去，對方可能會利用作
    為詐欺及洗錢人頭帳戶之不法用途，其根本無法管理及控制
    對方必須合法使用該帳戶，詎竟在不認識，不知道對方真實
    姓名年籍，對該人毫無所悉，嚴重欠缺信任基礎之情形下，
    逕予交付本件帳戶資料給該陌生人持用，核其所為，徒使陌
    生人得任意持其本件帳戶作為詐欺犯行之人頭帳戶及掩飾、
    隱匿其等詐欺犯罪所得之來源、去向及所在之用。堪認被告
    主觀上已具有縱對方持其本件帳戶從事詐欺犯罪，縱使其提
    供帳戶之行為，足幫助掩飾、隱匿他人詐欺犯罪所得之來源
    、去向及所在，亦容任而不違背其本意之幫助他人為詐欺取
    財犯罪、幫助他人洗錢之不確定故意甚明。而本案詐欺正犯
    使用被告交付之本件帳戶作為人頭帳戶使用，以向告訴人實
    施詐欺取財犯行得逞及達到掩飾、隱匿該詐欺取財犯罪所得
    之真正來源、去向及所在之洗錢目的，均如前述，足認被告
    雖並未參與正犯犯詐欺取財罪及洗錢之構成要件行為，然其
    顯係以幫助他人為詐欺取財、幫助他人洗錢之不確定故意，
    實施詐欺取財及洗錢之犯罪構成要件以外之行為，而為幫助
    詐欺取財、幫助洗錢之犯行。是其幫助詐欺取財、幫助洗錢
    之犯行，均堪認定，事證明確，應依法論科。
三、核被告所為，係犯刑法第30條第1項前段、第339條第1項之
    幫助詐欺取財罪、及刑法第30條第1項前段、洗錢防制法第1
    4條第1項之幫助洗錢罪。被告基於幫助詐欺、洗錢之正犯遂
    行詐欺、洗錢之不確定故意，而為詐欺及洗錢犯罪構成要件
    以外之行為，為幫助犯，爰依刑法第30條第2項規定，各減
    輕其刑。其以一個提供帳戶行為，幫助詐欺正犯對被害人詐
    騙財物，同時幫助達成掩飾、隱匿詐欺所得真正來源、去向
    及所在之洗錢結果，係以一行為幫助犯詐欺取財罪、洗錢罪
    ，為想像競合犯，應依刑法第55條前段規定，從一重情節論
    以幫助洗錢罪。　　
四、爰以行為人之責任為基礎，審酌被告提供本件帳戶資料，不
    僅幫助詐欺正犯詐騙被害人財物，同時幫助詐欺正犯洗錢，
    使金流不透明，影響社會經濟秩序，危害金融安全，並造成
    社會互信受損，使不法之徒得藉此輕易詐取財物、隱匿真實
    身分及犯罪所得，減少遭查獲之風險，使是類犯罪更加肆無
    忌憚，助長犯罪之猖獗，已嚴重妨礙檢警追查幕後詐欺正犯
    之犯罪，也造成被害人對詐欺正犯求償上之困難，並考量並
    無證據顯示被告本身有實際參與詐欺取財及洗錢之正犯犯行
    及考量其犯罪情節、犯罪動機、目的、手段、被害人被詐騙
    之金額多寡、被告並無前科（參卷附臺灣高等法院被告全國
    前案紀錄表）、否認犯行、未與被害人和解及賠償損失之犯
    後態度、暨斟酌被告自陳：我目前就讀大學夜校，白天受僱
    五金行擔任品管人員，月薪約2萬5千元，未婚而無子女，與
    外婆、母親及姐姐同住在外婆家，有車貸4萬多元及不詳數
    額之學貸等語之智識程度、家庭及生活經濟狀況等一切情狀
    ，量處如主文所示之刑，並就併科罰金部分，依刑法第42條
    第3項前段規定，諭知易服勞役之折算標準。
五、查被告並無前科，年紀尚輕，還未成年，且尚在就學，信係
    因一時失慮觸犯本罪，經此偵審及刑之宣告教訓，非不能期
    待其能知所警惕，不致再犯，是認所受刑之宣告以暫不執行
    為適當，爰依刑法第74條第1項第1款規定，宣告緩刑如主文
    所示，以啟自新。然為促使其於緩刑期間內，深知戒惕並從
    中記取教訓，俾以導正行為及法治之正確觀念，以免再度犯
    罪，是認有必要賦予其一定負擔，課加預防再犯所為之必要
    命令，經斟酌其可責性，爰依刑法第74條第2項第5款、第8
    款、第93條第1項第2款之規定，令其應於緩刑期間內參加受
    理執行之檢察署指定之法治教育課程（場次如主文所示）及
    向指定之政府機關、政府機構、行政法人、社區或其他符合
    公益目的之機構或團體提供義務勞務（時數如主文所示），
    併諭知於緩刑期間付保護管束。至倘被告未遵期履行前開負
    擔且情節重大，足認原宣告之緩刑難收其預期效果，而有執
    行刑罰之必要者，檢察官自得依刑法第75條之1第1項第4款
    之規定，聲請法院撤銷其緩刑宣告，附此敘明。
六、查被告並未經手本案洗錢標的之財產，或對該等財產曾取得
    任何支配占有，且其並非居於主導詐欺、洗錢犯罪之地位，
    本院認如對之諭知沒收本案洗錢標的之財產，應有過苛，是
    爰依刑法第38條之2第2項之規定，不予宣告沒收或追徵洗錢
    標的。至被告本案提供之帳戶資料，雖為其所有且為供犯罪
    所用之物，惟該帳戶已列為警示戶，提款卡雖或仍為詐欺正
    犯持有，但未扣案，又已無法再供帳戶交易使用，尚無沒收
    實益，爰不予宣告沒收。另並無證據顯示被告已確實有獲取
    提供帳戶之報酬，尚難認定其有犯罪所得，自無從沒收犯罪
    所得，附此敘明。
據上論斷，依刑事訴訟法第299條第1項前段，判決如主文。
本案經檢察官吳曉婷提起公訴，檢察官林士富到庭執行職務。 
中    華    民    國   111    年    3     月    28    日
            刑事第五庭  審判長法  官  周  淡  怡  
                              法  官  陳  德  池
                              法  官  吳  芙  如
以上正本證明與原本無異。
如不服本判決應於收受判決後20日內向本院提出上訴書狀，並應
敘述具體理由。其未敘述上訴理由者，應於上訴期間屆滿後20日
內向本院補提理由書( 均須按他造當事人之人數附繕本) 「切勿
逕送上級法院」。
告訴人或被害人對於判決如有不服具備理由請求檢察官上訴者，
其上訴期間之計算係以檢察官收受判決正本之日期為準。
中    華    民    國   111    年    3     月    28    日
                              書記官  林  盛  輝

附錄本案論罪科刑法條全文：
洗錢防制法第14條
有第二條各款所列洗錢行為者，處7年以下有期徒刑，併科新臺
幣5百萬元以下罰金。
前項之未遂犯罰之。
前二項情形，不得科以超過其特定犯罪所定最重本刑之刑。
中華民國刑法第339條第1項（普通詐欺罪）
意圖為自己或第三人不法之所有，以詐術使人將本人或第三人之
物交付者，處5年以下有期徒刑、拘役或科或併科50萬元以下罰
金。